臺灣板橋地方法院交通事件裁定　　　 100年度交聲字第2944號
原處分機關　交通部公路總局臺北區監理所板橋監理站
異　議　人　蔡奉益
即受處分人
上列異議人即受處分人因違反道路交通管理處罰條例事件，不服
原處分機關於民國100 年7 月25日所為之處分（裁決書案號：板
監裁字第裁41-CO0000000號），聲明異議，本院裁定如下：
    主  文
異議駁回。
    理  由
一、原處分意旨略以：異議人即受處分人蔡奉益於民國100 年4
    月2 日晚間10時50分許，騎乘車牌號碼BVG-377 號普通重型
    機車，在新北市○○區○○路865 號前，與邱昌壕所騎乘之
    車牌號碼269-BGY 號普通重型機發生碰撞，致雙方皆受傷，
    經行政院衛生署臺北醫院（下稱署立臺北醫院）對異議人抽
    血檢測其血液中酒精濃度，檢驗值為75.4mg/dl ，換算呼氣
    酒精濃度值為0.37mg/l，嗣經警以異議人「酒後駕車肇事致
    他人受輕傷」違規製單舉發，爰依道路交通管理處罰條例（
    下稱道交條例）第35條第1 項第1 款、第24條之規定，裁處
    異議人新臺幣1 萬5,000 元、吊扣駕駛執照2 年，並應接受
    道路交通安全講習等語。
二、異議意旨則以：異議人於100 年4 月2 日並未接觸任何含有
    酒精成分之飲料或食物。伊為補教老師，當晚在臺北市中山
    區○○○路之補習班授課結束，並於當日晚間9 時20分離開
    該處至新北市板橋區父母家中，停留至晚間9 時20分許自板
    橋之父母住處離開返家途中不慎發生車禍，經送往署立臺北
    醫院救治並抽血檢測，事後警員告知伊之酒測值過高，係酒
    後駕車肇事，伊經過多方詢問及與醫療人員討論後，推測可
    能是抽血時，皮膚擦拭含有酒精之棉花消毒所造成之結果，
    為此聲明異議，請求撤銷原處分，以洗不白之冤云云。
三、按受處分人，不服道路交通管理處罰條例第8 條主管機關所
    為之處罰，得於接到裁決書之翌日起20日內，向管轄地方法
    院聲明異議；依上開規定聲明異議之期間，自裁決送達之翌
    日起算，並得依法扣除在途期間及聲請回復原狀；法院認聲
    明異議不合法律上之程式或其異議權已經喪失者，應以裁定
    駁回之，但其不合法律上之程式可補正者，應先定期命為補
    正，逾期不補正者，即予駁回，此道交條例第87條第1 項、
    道路交通事件處理辦法第11條、第17條分別定有明文。次按
    處理違反道路交通管理事件，有關文書送達之程序，依行政
    程序法之規定，違反道路交通管理事件統一裁罰基準及處理
    細則第5 條亦有明定。而送達，於應受送達人之住居所、事
    務所或營業所為之；於應送達處所不獲會晤應受送達人時，
    得將文書付與有辨別事理能力之同居人、受雇人或應送達處
    所之接收郵件人員，行政程序法第72條第1 項前段、第73條
    第1 項亦有規定。再按，依道路交通案件處理辦法第12條規
    定（查道路交通案件處理辦法已於99年10月26日修正，法規
    更名為「道路交通事件處理辦法」，新法並將舊法第12條移
    列為第11條，惟條文內容並未作修正）交通案件聲明異議在
    途期間扣除，於當事人非居住於處罰機關所在之鄉、鎮、市
    （包括縣轄市、省轄市及院轄市），但居住於受理聲明異議
    案件法院之管轄區域者，依本標準第2 條第1 款中之「地方
    法院在途期間」欄所載日數，扣除在途期間，法院訴訟當事
    人在途期間標準第4 條第1 款第2 目規定甚明。
四、經查，異議人自93年1 月16日起迄今，設籍在「新北市○○
    區○○路2 段156 巷55號」之址，未曾變更，此有戶役政連
    結作業系統之異議人個人基本資料暨遷徙紀錄資料各1 紙附
    卷可稽（見本院卷第46、47頁）。而本件原處分機關於100
    年7 月25日以板監裁字裁41-CO0000000號裁決書處分後，於
    翌（26）日送達至異議人上開戶籍地址，因未獲會晤異議人
    本人，即將裁決書付與異議人之同居人即其父蔡明鴻等情，
    復有其上蓋有「蔡明鴻」印文之該行政文書送達存根影本1
    紙在卷可憑（見本院卷第38頁），揆諸前開說明，上開裁決
    書自送達異議人之同居人之日即已發生合法送達之效力。又
    原處分機關交通部公路總局臺北區監理所板橋監理站係位於
    新北市中和區，異議人居住在新北市板橋區，非居住於原處
    分機關所在地，但居住在本院之管轄區域內，則異議人聲明
    異議之法定期間，依上開法院訴訟當事人在途期間標準規定
    ，應扣除在途期間2 日（即自上開裁決書送達之翌日即100
    年7 月27日起算20日異議期間，再加計2 日），其異議期間
    應於100 年8 月17日屆滿。準此，異議人於本件裁決書合法
    送達後，已逾上述聲明異議期間，遲至100 年8 月19日始對
    上開裁決書所示裁決內容提出異議，亦有聲明異議狀及其上
    蓋用之臺北區監理所板橋監理站收文章可佐（參見本院卷第
    3 頁），是本件異議顯已逾道交條例第87條第1 項所定之20
    日不變期間。
五、綜上所述，異議人對本件裁決處分所為之聲明異議，既已逾
    法定期間，而不合法律上之程式，且無從補正，依首揭說明
    ，自應予以駁回。又經本院調查結果，異議人本件車禍發生
    後，經送署立臺北醫院急診就醫時，該院採樣血液檢測酒精
    濃度時，為避免糾紛，係使用不含酒精成分之沙威隆進行消
    毒，並無使用酒精棉等情，有署立臺北醫院100 年9 月27日
    北醫歷字第1000012412號函及本院公務電話紀錄各1 紙附卷
    可憑（見本院卷第34、37頁），故醫護人員對異議人所為之
    本件抽血檢測結果，當不受消毒物品之影響，是異議人上開
    聲明異議所疑，顯有誤會，附此敘明。
據上論斷，應依道路交通管理處罰條例第87條第2 項，道路交通
事件處理辦法第17條前段，裁定如主文。
中    華    民    國   100    年    11    月    15    日
                  刑事第十二庭  法  官  曹惠玲
上列正本證明與原本無異。
如不服本裁定，應於裁定送達後五日內敘明抗告理由，向本院提
出抗告狀。
                                書記官  蕭佩宜
中    華    民    國   100    年    11    月    16    日